臺灣高等法院民事判決　　　　　　　　　　　　　　　九十二年度重訴字第七五號
　　原　　　告　乙○○○
　　訴訟代理人　呂翊丞律師
　　複　代理人　連世昌律師
　　被　　　告　甲○○
右當事人間侵權行為損害賠償事件，經本院刑事庭移送前來，原告並於本院減縮聲明
，本院於九十三年四月二十日言詞辯論終結，判決如左：
    主      文
被告應給付原告新臺幣壹佰捌拾肆萬伍仟陸佰陸拾捌元，及自民國九十二年十月十八
日起，至清償日止，按年息百分之五計算之利息。
原告其餘之訴駁回。
訴訟費用由被告負擔十分之六，餘由原告負擔。
本判決第一項於原告以新臺幣陸拾貳萬元為被告供擔保後，得假執行。
原告其餘假執行之聲請駁回。
    事實及理由
一、被告經受合法通知，未於言詞辯論期日到場，核無民事訴訟法第三百八十六條各
    款所列情形，爰依原告之聲請由其一造辯論而為判決。
二、原告起訴主張：本件原告為被害人黃元生之母親，被告未考取小型車普通駕駛執
    照，竟於民國（下同）九十一年十一月十八日中午十二時五十分許無照駕駛車號
    JX-0136號自用小客車，自桃園縣中壢市○○○路某處上路，於同日中午十二時
    五十六分許沿中壢市○○路○段之行車速限五十公里之路段，由新中北路往內壢
    方向駛至該路段五九七號前，本應注意行車速限依標誌或標線之規定，無標誌或
    標限者，在市區道路，時速不得超過五十公里，並應注意車前狀況，隨時採取必
    要之安全措施，以避免危險之發生，而被告依當時天候晴、日間有自然光、路面
    乾燥、無缺陷、無障礙物、視距良好等之情況，並非不能注意，竟疏未注意，猶
    貿然以時速超過七十公里之速度超速前行，且亦疏未注意車前狀況，適對向車道
    之被害人黃元生騎ORH-632號輕型機車由內壢往新中北路方向駛至，亦疏未注意
    來車貿然迴轉騎至往內壢之車道，被告見狀緊急踩熬車仍直接衝撞被害人之輕型
    機車右前側，並向前衝滑拖行至三十九點四公尺始煞停，被害人因此受有頭、胸
    部鈍挫傷併頸椎骨折之傷害，因傷重而於送往桃圍縣中壢市天晟醫院途中即不治
    死亡等情。被害人因遭被告高速衝撞，發生車禍事故，致被害人傷重不治死亡，
    被告顯有過失，依據民法第一百八十四條第一向前段、第一百九十二條、第一百
    九十四條第一項之規定，原告自得請求侵權行為之損害賠償，包括殯葬費三十二
    萬四千四百元、法定扶養費一百四十九萬九千八百五十六元，且原告為被害人母
    親，因系爭車禍造成白髮人送黑髮人，自得請求慰撫金一百五十萬元，共計三百
    三十四萬四千二百五十六元。爰本於侵權行為損害賠償之法律關係，求為命被告
    應給付原告三百三十四萬四千二百五十六元及自起訴狀繕本送達之翌日起至清償
    日止，按年息百分之五計算利息之判決。訴之聲明：(一)被告應給付原告三百三十
    四萬四千二百五十六元及自起訴狀繕本送達之翌日起至清償日止，按年息百分之
    五計算之利息。(二)訴訟費用由被告負擔。(三)願供擔保請准宣告假執行。被告則未
    於準備程序及言詞辯論期日到庭、亦未提出書狀作何聲明及答辯。
三、原告主張：原告為被害人黃元生之母親，被告未考取小型車普通駕駛執照，竟於
    九十一年十一月十八日中午十二時五十分許，無照駕駛車號JX-0136號自用小客
    車，自桃園縣中壢市○○○路某處上路，於同日中午十二時五十六分許沿中壢市
    ○○路○段由新中北路往內壢方向駛至該路段五九七號前，竟疏未注意，猶貿然
    以時速超過七十公里之速度超速前行，且亦疏未注意車前狀況，直接衝撞對向車
    道由內壢往新中北路方向駛至之被害人黃元生騎ORH-632號輕型機車右前側，並
    向前衝滑拖行至三十九點四公尺始煞停，被害人因此受有頭、胸部鈍挫傷併頸椎
    骨折之傷害，因傷重而於送往桃圍縣中壢市天晟醫院途中即不治死亡之事實，業
    據提出與所述相符之醫院診斷書、相驗屍體證明書、刑事判決書等為證，被告所
    涉過失致死刑事責任，並經本院九十二年度交附民字第九四號刑事判決認定確定
    屬實，且判處罪刑在案。被告經合法通知，並未到庭爭執，堪信原告此部分之主
    張為真實。
四、按「因故意或過失，不法侵害他人之權利者，負損害賠償責任。」、「不法侵害
    他人致死者，對於支出殯葬費之人，亦應負損害賠償責任。被害人對於第三人負
    有法定扶養義務者，加害人對於該第三人亦應負損害賠償責任。」、「不法侵害
    他人致死者，被害人之父、母、子、女及配偶，雖非財產上之損害，亦得請求賠
    償相當之金額。」民法第一百八十四條、第一百九十二條及第一百九十四條均有
    明定。原告為被害人黃元生之母親，有
    黃元生致死，既經認定，依上開法律規定，對於原告因而所受之損害，自應負賠
    償責任。惟原告請求被告賠償之費用，是否均應准許，則分述如次：
(一)、殯葬費三十二萬四千四百元部分：
    按「殯葬費為收殮及埋葬費用，其賠償範圍應以實際支出之費用為準，且應斟酌
    被害人當地之習俗、被害人之身分、地位及生前經濟狀況決定之. 原審悉未調查
    被害人楊○敏殯葬當地之習俗、其身分、地位及生前經濟狀況之情形，遽認楊○
    來主張因楊○敏死亡，而支出殯葬費中之盒毛巾二千五百元、電子琴五千元、油
    香錢六萬二千元、紙厝二萬元、法會消災三千元，均非屬必要費用，應予剔除，
    自嫌疏略。」最高法院九十二年台上字第一一三五號著有判決可稽。原告起訴主
    張原告因被害人傷重不治死亡，因而支出殯葬費用共計六十二萬一千八百八十元
    正，依法減縮為三十二萬四千四百元，有后甫禮儀公司明細表一紙為證，核其內
    容，屬治喪上之必要費用，被告對此既未到庭爭執，應由被告賠償。
(二)、扶養費部分：
    原告（民國三十五年十月六日生）為被害人之母親，於本件車禍發生時，為五十
    六歲之成年人，依內政部統計處公布台閩地區九十一年度簡易生命表五十六歲之
    人，平均尚有餘命為二五、四二年，故應以此為計算基準。另依行政院主計處編
    製之國民個人所得與消費支出表（見本院卷第五七頁））所列九十一年平均每戶
    可支配所得為八十七萬五千九百一十九元，以每戶人口三點六五人計（見本院卷
    第五八頁）則每人每年可支配所得為二十三萬九千九百七十七元為計算本件扶養
    費之標準。一次給付，依霍夫曼計算法月別單利扣除年息百分之五之中間利息，
    其扶養費為三百九十三萬零七百三十八元（２３９９７７÷１２×１９６、00
    000000｛霍夫曼計算式月別單利係數｝=0000000）。惟子女均負
    有扶養父母之義務，原告尚有生存之三名女兒薛麗珠、黃麗華、黃麗鳳，有
    謄本可參，依民法一千一百一十四條規定，由子女平均負擔對於母親之撫養羲務
    ，故前開所計之撫養費用被害人黃元生僅負擔四分之一，則原告可得請求之損害
    額，即上開扶養費之四分之一，即九十八萬二千六百八十五元，逾此部分之請求
    ，不應准許。
(三)、精神慰撫金部分：
      被害人因本件車禍死亡，原告因其死亡老年喪子，原告等之精神，應是備感痛
      苦，自得請求精神慰藉金。而衡之兩造之身分、地位、經濟狀況等情，本院認
      原告請求一百五十萬元之慰撫金，尚屬過高，應予酌減，經參酌被告之過失程
      度，與被告之年所得約為四十二萬元左右（有其提出所得資料清單二份可參）
      等各種情況，認原告請求一百萬元之慰撫金，方屬適當，逾此範圍之請求，即
      非可採。
(四)、是原告可得請求上訴人賠償之數額，為二百三十萬七千零八十五元（３２
      ４４００＋９８２６８５＋0000000=0000000）
五、按民法第二百一十七條第一項規定：「損害之發生或擴大，被害人與有過失者，
    法院得減輕賠償金額，或免除之。」，本件車禍之發生原因，係因被告無照駕駛
    ，本應注意行車速限依標誌或標線之規定，無標誌或標限者，在市區道路，時速
    不得超過五十公里，並應注意車前狀況，隨時採取必要之安全措施，以避免危險
    之發生，而被告依當時天候晴、日間有自然光、路面乾燥、無缺陷、無障礙物、
    視距良好等之情況，並非不能注意，竟疏未注意，猶貿然以時速超過七十公里之
    速度超速前行，且亦疏未注意車前狀況所發生，然被害人黃元生騎ORH-632號輕
    型機車由內壢往新中北路方向駛至，亦疏未注意來車貿然迴轉騎至往內壢之車道
    ，被告見狀緊急踩熬車仍直接衝撞被害人之輕型機車右前側，此有照片附於前開
    刑事案件偵查卷及刑事判決書等可供參照，原告對此亦不爭執，是被告雖有過失
    ，惟被害人本身對於車禍之發生，亦因未注意來車貿然迴轉而與有過失，故本院
    衡量被告與被害人對於本件車禍發生原因之過失責任輕重，認被告與被害人所應
    負擔之過失責任比例為八十、二十之過失比例，則審酌被害人與有十分之二之過
    失比例，故認被上訴人可得請求之賠償數額，應予減少十分之二，即原告可得請
    求之數額為一百八十四萬五千六百六十八元。
六、從而，原告基於侵權行為之損害賠償請求權，請求被告賠償原告一百八十四萬五
    千六百六十八元，及自起訴狀繕本送達之翌日即九十二年十月十八日起，至清償
    日止，依法定利率計算之遲延利息部分，洵屬正當，應予准許。逾此部分所為之
    請求，為無理由，應予駁回。原告陳明願供擔保，聲請宣告假執行，經核其勝訴
    部分，合於法律規定，酌定相當擔保金額宣告之。至於原告其餘假執行之聲請部
    分，因訴之駁回而失所附麗，併予駁回。
七、本件事證已臻明確，兩造其餘之攻擊防禦方法及所提之證據，經審酌後認均無礙
    判決之結果，爰不予一一論述，附此敘明。
八、據上論結，本件原告之訴，為一部有理由，一部無理由，爰判決如主文。
中　　　華　　　民　　　國　　九十三　　年　　　五　　　月　　二十五　　日
                                民事第四庭
                                    審判長法　官　林　敬　修
                                          法　官　劉　勝　吉
                                          法　官　藍　文　祥
正本係照原本作成。
如不服本判決，應於收受送達後二十日內向本院提出上訴書狀，其未表明上訴理由者
，應於提出上訴後二十日內向本院補提理由書狀（均須按他造當事人之人數附繕本）
上訴時應提出委任律師或具有律師資格之人之委任狀；委任有律師資格者，另應附具
律師資格證書及釋明委任人與受任人有民事訴訟法第四百六十六條之一第一項但書或
第二項（詳附註）所定關係之釋明文書影本。
中　　　華　　　民　　　國　　九十三　　年　　　五　　　月　　二十七　　日
　　　　　　　　　　　　　　　　　　　　　書記官　顧 倪 淑貞
附註：
民事訴訟法第四百六十六條之一（第一項、第二項）：
對於第二審判決上訴，上訴人應委任律師為訴訟代理人。但上訴人或其他法定代理人
具有律師資格者，不在此限。
上訴人之配偶、三親等內之血親、二親等內之姻親，或上訴人為法人、中央或地方機
關時，其所屬專任人員具有律師資格並經法院認為適當者，亦得為第三審訴訟代理人
。
